臺灣新竹地方法院行政訴訟判決　
111年度交字第42號
原      告  范姜朝慶
被      告  交通部公路總局新竹區監理所

代  表  人  吳季娟
上列當事人間交通裁決事件，原告不服被告民國111年1月10日竹
監裁字第50-E00000000號裁決，提起行政訴訟，本院判決如下：
    主  文
原告之訴駁回。
訴訟費用新臺幣參佰元由原告負擔。
    事實及理由
一、程序事項：
    本件因屬不服被告所為道路交通管理處罰條例（下稱道交條
    例）第8條之裁決而提起撤銷訴訟，依行政訴訟法第237條之
     7規定，不經言詞辯論，逕行裁判，合先敘明。
二、事實概要：
    原告前於民國108年8月29日，因「酒後駕車超過規定標準」
    ，違反道路交通管理處罰條例(下稱處罰條例)第35條第1項
    第1款規定，遭警舉發在案，並經本院以108年度竹北交簡字
    第482號判決判處有期徒刑3月確定，於109年1月7日易科罰
    金執行完畢。然原告又於5年內之於110年3月14日下午5時許
    ，駕駛車牌號碼000-0000號自用小客車（下稱系爭車輛），
    不慎自摔路邊水溝，行經新竹縣○○鄉○○村○○○00○0號(精華國
    中射箭場)前，因酒後駕車「酒測值0.55MG/ L」之違規行為
    ，遭警當場製發竹縣警交字第E00000000號舉發單舉發，經
    被告於111年1月10日以竹監裁字第50-E00000000號認原告有
    「汽車駕駛人駕駛汽車，於五年內酒精濃度超過規定標準第
    2次」之行為，依同條例第35條第3項規定裁處吊銷職業聯結
    車駕駛執照，並應參加道路交通安全講習（下稱原處分）。
    原告並依涉公共危險罪嫌移送偵辦，經本院刑事庭以110年
    度竹北交簡字第180號刑事判決判處有期徒刑4月確定，原告
    不服，向本院提起行政訴訟。
三、本件原告主張：
    原告酒後駕車是事實，當下是開租賃小客車，並非聯結車，
    懇請准予受處分人能保留聯結車駕照，原告以開聯結車送貨
    賺錢養家，母親年邁80歲無謀生能力，一個兒子就讀小學三
    年級，亦無謀生能力，如不能繼續開車送貨，家庭經濟將陷
    入困難，本人自110年10月份至今無再飲酒了，希望能有份
    工作養家，日子過的平安，請法官准予保留聯結車駕照，並
    聲明：原處分撤銷。
四、被告則答辯以：
    本案經新湖分局於111年3月15日以竹縣湖警交字第11130019
    69號函覆略謂：…二、經查本分局員警於110年3月14日16時
    許，接獲民眾報案稱在新豐鄉精華國中射箭場，有人駕駛自
    小客車摔落水溝，員警到場後實施酒測過程均符合取締酒後
    駕車作業程序，惟日時久遠，影像已不復存在。三、檢附員
    警職務報告、110報案明細、酒測器檢定合格證書、酒測單
    、吐氣酒精濃度檢測暨拒測法律效果確認單及現場相片各1
    份供參。本件既經查證違規屬實，原處分應屬適法，本件原
    告之訴為無理由，請依法駁回原告之訴。
五、本院之判斷：
（一）按「汽車駕駛人，駕駛汽車經測試檢定有下列情形之一者
      ，處新臺幣一萬五千元以上九萬元以下罰鍰，並當場移置
      保管該汽車及吊扣其駕駛執照一年…：一、酒精濃度超過
      規定標準。」「汽車駕駛人於五年內違反第一項規定二次
      以上者，處新臺幣九萬元罰鍰，並當場移置保管該汽車及
      吊銷其駕駛執照…。」「汽車駕駛人，曾依……第三十五條
      第三項…規定吊銷駕駛執照者，三年內不得考領駕駛執照…
      。」「汽車駕駛人，有下列情形之一者，應接受道路交通
      安全講習：二、有第35條第1項規定之情形。…」「車輛分
      類、汽車牌照申領、異動、管理規定、汽車載重噸位、座
      位立位之核定、汽車檢驗項目、基準、檢驗週期規定、汽
      車駕駛人執照考驗、換發、證照效期與登記規定、車輛裝
      載、行駛規定、汽車設備變更規定、動力機械之範圍、駕
      駛資格與行駛規定、車輛行駛車道之劃分、行人通行、道
      路障礙及其他有關道路交通安全等事項之規則，由交通部
      會同內政部定之。」道交處罰條例第35條第1項第1款、第
      3項前段、第67條第2項、第24條第1項第2款及第92條第1
      項分別定有明文。依上開條例第92條第1項授權，交通部
      及內政部會銜修正發布道路交通安全規則第114條第2款規
      定：「汽車駕駛人有下列情形之一者，不得駕車：二、飲
      用酒類或其他類似物後其吐氣所含酒精濃度達每公升○‧一
      五毫克或血液中酒精濃度達百分之○‧○三以上。」核其並
      無逾越授權範圍，與母法意旨亦無牴觸，應可援用。又處
      罰條例第35條第3項於102年1月30日修正公布（自102年3
      月1日施行），揆其修正前規定：「汽車駕駛人經依第一
      項規定吊扣駕駛執照，並於吊扣期間再有第一項情形處新
      臺幣六萬元罰鍰，並當場移置保管該汽車及吊銷其駕駛執
      照；如肇事致人重傷或死亡者，吊銷其駕駛執照，並不得
      再考領。」嗣修正為：「汽車駕駛人於五年內違反第一項
      規定二次以上者，處新臺幣九萬元罰鍰，並當場移置保管
      該汽車及吊銷其駕駛執照；如肇事致人重傷或死亡者，吊
      銷其駕駛執照，並不得再考領。」修正之立法理由：「一
      、鑑於近年酒後駕車肇事死亡人數有逐年攀升之勢，已居
      肇事原因之首，另依據內政部警政署統計100年酒後駕車
      肇事致人死亡人數高達439人，較99年增加20人，且近期
      仍接連發生酒醉駕車肇事致人死傷之嚴重事故，已凝聚社
      會各界對防制酒後駕車之高度共識，考量酒後違規駕車係
      屬影響道路交通安全或重大危害交通秩序之違規行為，為
      遏止該類危險行為，爰參酌本條例第43條第3項對在道路
      上競駛、競技等危險駕駛行為，處最高罰鍰9萬元之規定
      ，修正第1項規定罰鍰上限，由6萬元提高至本條例最高之
      罰鍰9萬元，下限仍維持現行規定。二、為遏止汽車駕駛
      人心存僥倖及酒後違規駕車不當行為，現行對於汽車駕駛
      人違反第1項規定受吊扣駕駛執照處罰，在吊扣期間再有
      第1項情形者，其罰鍰即依最高額處罰，並當場移置保管
      該汽車及吊銷其駕駛執照，惟參照交通部公路總局統計分
      析，酒後違規駕車再犯率高達31%，為達有效嚇阻汽車駕
      駛人心存僥倖屢次再犯，爰修正第3項規定汽車駕駛人5年
      內違反第1項規定2次以上者，依最高罰鍰額處罰。……」足
      見該次修法係為有效嚇阻汽車駕駛人心存僥倖屢次再犯，
      確保用路人之生命、身體、健康、財產安全，維護公共安
      全及交通秩序之重大公益目的。
（二）經查，前揭事實概要欄所載，為原告所自承，有竹縣警交
      字第E00000000號違規通知單、酒測單影本、本院110年8
      月2日110年度竹北交簡字第180號刑事簡易判決、被告111
      年1月10日竹監裁字第50-E00000000號違反道路交通管理
      事件裁決書、舉發機關111年3月15日竹縣湖警交字第1113
      001969號函、汽車車籍及駕駛人駕籍、酒駕歷史查詢報表
      等件附卷可稽，應堪認定。又本件原告前於108年8月29日
      已有酒駕行為，嗣於110年3月14日再度發生酒駕行為，因
      其於108年8月29有違反處罰條例第35條第1項規定之行為
      ，且於該次行為前5年內曾有違反該條第1項規定行為之客
      觀事實者，符合「於5年內違反第1項規定第2次」之構成
      要件事實，是被告以處罰條例第35條第3項規定為裁處，
      原處分並無違誤。
（三）又按汽車駕駛人，因違反道路交通處罰條例及道路交通安
      全規則之規定，受吊銷駕駛執照處分時，吊銷其執有各級
      車類之駕駛執照，處罰條例第68條第1項定有明文。而上
      開規定，乃係於94年12月14日修正，並自95年3月1日施行
      ，修正前處罰條例第68條規定：「汽車駕駛人，因違反本
      條例及道路交通安全規則之規定，受吊扣或吊銷駕駛執照
      處分時，吊扣或吊銷其持有各級車類之駕駛執照。」，其
      立法意旨在於違規行為對道路交通秩序之維持及道路交通
      安全已生較大之影響，故規定吊扣或吊銷其持有各級車類
      之駕駛執照，以限制其繼續駕車行駛道路之權利，其係屬
      駕駛行為之限制，並不因所持駕駛執照種類不同而有所差
      異。惟因上開道路交通管理處罰條例第68條之修正過程，
      立法委員認為原條文「汽車駕駛人，因違反本條例及道路
      交通安全規則之規定，受吊扣或吊銷駕駛執照處分時，受
      吊扣或吊銷其持有各級車類之駕駛執照」，將違法或違規
      駕駛人所持有各級車類之駕駛執照一併吊銷或吊扣，失之
      過酷，對於人民工作與生活影響過鉅，有違比例原則（立
      法院公報第94卷第70期，院會紀錄，第135至141頁參照）
      ，遂將該條修正為：「汽車駕駛人，因違反本條例及道路
      交通安全規則之規定，受吊銷駕駛執照處分時，吊銷其持
      有各級車類之駕駛執照。」，依修正後道路交通管理處罰
      條例第68條之規定，僅將原條文中之「吊扣或」三字刪除
      及前開立法意旨觀察，如駕駛人違反道路交通安全規則，
      難以期待其使用道路時遵守安全規範，對於其他用路人之
      生命、身體亦具潛在之危害，就依規定應「吊銷駕駛執照
      」時，立法者仍維持一併吊銷其持有各級車輛駕駛執照之
      處罰，該條已經考量人民工作、生活及人格自由發展，禁
      止受吊銷駕駛執照之人於三年內再次考領駕駛執照，亦與
      該處分所追求之公共利益，即用路大眾之用路安全具關聯
      性，該處分所侵害之工作權亦僅限於駕駛車輛部分，難認
      有違反行政法上之比例原則、不當聯結禁止原則之問題。
      據此，原告汽車駕駛人，因違反道路交通處罰條例第35條
      第3項之規定受「吊銷」駕駛執照處分，依同處罰條例第6
      8條第1項之規定「吊銷」原告執有「各級車類」之駕駛執
      照。
（四）再按，觀諸前開處罰條例第68條第1項規定，旨在保障道
      路用路人交通往來之安全，並增進社會大眾對汽車車輛駕
      駛人之信賴，縱使被告所為吊銷駕駛執照之處分，限制原
      告從事一定駕駛工作，但基於維護交通安全之重大公益考
      量，此一處分所造成原告工作權之影響亦僅限於駕駛車輛
      部分，而在吊銷駕駛執照禁考期間屆滿後，原告仍可再次
      透過考試取得駕駛執照，尚非完全禁止原告據以工作生存
      之權利，是亦難認侵害其工作權。
六、綜上所述，原告既確於前述時、地有「汽機車駕駛人駕駛汽
    機車，於5年內酒精濃度超過規定標準第2次」之違規行為，
    則被告依處罰條例第35條第3項及第24條第1項第2款規定，
    對被告處罰如原處分，於法並無不合，原告訴請撤銷原處分
    ，為無理由，應予駁回。
七、本件判決基礎已臻明確，兩造其餘之攻擊防禦方法經本院斟
    酌後，核與判決不生影響，無一一論述之必要，併予敘明。
八、本件第一審裁判費為300元，應由原告負擔，爰確定第一審
    訴訟費用額如主文第2項所示。
據上論結，本件原告之訴為無理由，依行政訴訟法第237條之8第
1項、第98條第1項前段，判決如主文。
中　　華　　民　　國　　111 　年　　7 　　月　　26　　日
                  行政訴訟庭  法  官  李毓華   
以上正本證明與原告無異。
如不服本判決，應於判決送達後20日內，向本院提出上訴狀並表
明上訴理由（原判決所違背之法令及其具體內容或依訴訟資料可
認為原判決有違背法令之具體事實），其未載明上訴理由者，應
於提出上訴後20日內向本院補提理由書（上訴狀及上訴理由書均
須按他造人數附繕本，如未按期補提上訴理由書，則逕予駁回上
訴），並應繳納上訴裁判費新臺幣750元。
中　　華　　民　　國　　111 　年　　7 　　月　　26　　日
                              書記官  劉文倩